臺灣高雄地方法院民事判決　九十一年度再字第六號
　　再審原告　乙○○
　　　　　　　甲○○
　　再審被告　丙○○
右當事人間請求損害賠償事件，再審原告對於民國九十年四月二十六日本院八十九年
度訴字第二九○五號確定判決提起再審之訴，本院判決如左：
    主      文
再審之訴駁回。
再審訴訟費用由再審原告連帶負擔。
    理      由
一、本件再審意旨略以：兩造間損害賠償事件，前經本院於民國（下同）九十年四月
    二十六日以八十九年度訴字第二九０五號民事判決再審原告應連帶給付再審被告
    新台幣（下同）十萬元，及自八十九年七月十四日起至清償日止，按週年利率百
    分之五計算之利息，該勝訴部份並為於原告供擔保後得為假執行之宣告，並命再
    審原告連帶負擔訴訟費用十分之一，惟揆諸該確定判決，無非係以本院刑事庭八
    十九年度易字第二四二六號刑事判決認定再審原告有共同散佈文字，指摘足以毀
    損再審被告名譽之事，各處有期徒刑三月，如易科罰金均以銀元三百元折算一日
    ，以及台灣高等法院高雄分院（下稱高雄高分院）八十九年度上易字第一八五七
    號駁回再審原告上訴之確定刑事判決，為再審原告有共同不法侵害再審被告名譽
    權之行為之論斷，而援為判決再審被告一部勝訴之基礎。惟再審原告對前揭高雄
    高分院八十九年度上易字第一八五七號確定之刑事判決，因認有違背法令之處，
    乃向最高法院檢察署檢察總長聲請提起非常上訴，嗣經最高法院於九十一年八月
    二十二日以九十一年台非字第二一九號判決將該判決撤銷，並諭知應由高雄高分
    院依判決前之程序更為審判。嗣本件刑案於九十一年十月十一日經高雄高分院以
    九十一年度上更(一)字第二七四號刑事判決將本院八十九年度易字第二四二六號刑
    事判決撤銷，諭知再審原告均無罪，該判決並已確定在案。本院八十九年度訴字
    第二九０五號民事判決據以為判決基礎之本院八十九年度易字第二四二六號刑事
    判決及高雄高分院八十九年度上易字第一八五七號刑事判決，既分別於九十一年
    十月十一日及同年八月二十二日經撤銷確定，足見本件已發生再審之事由，而再
    審之事由發生於本院八十九年度訴字第二九○五號民事判決確定後至今尚未逾五
    年法定期間，是依民事訴訟法第四百九十六條第一項第十一款規定，再審原告自
    得提起本件再審之訴等語。
二、按「再審之訴，自判決確定時起，其再審之理由發生於判決確定後者，自發生時
    起如已逾五年者，不得提起。」，民事訴訟法第五百條第三項前段定有明文。本
    院八十九年度訴字第二九０五號民事判決係於九十年五月二十九日確定之情，業
    據本院調閱該卷宗核閱無訛，而再審原告既主張本院八十九年度訴字第二九０五
    號民事判決據以為判決基礎之高雄高分院八十九年度上易字第一八五七號刑事判
    決，業經最高法院於九十一年八月二十二日以九十一年台非字第二一九號判決將
    該判決撤銷，並諭知應由高雄高分院依判決前之程序更為審判，嗣該刑事案件復
    於九十一年十月十一日經高雄高分院以九十一年度上更(一)字第二七四號刑事判決
    將本院八十九年度易字第二四二六號刑事判決撤銷，諭知再審原告均無罪，該判
    決並已確定，則再審原告係表示本件再審理由發生於判決確定後，故再審原告於
    高雄高分院九十一年度上更(一)字第二七四號刑事判決於九十一年十月十一日宣示
    後，於同年十月二十五日收受該判決（此有高雄高分院以九十一年度上更(一)字第
    二七四號刑事判決及本院電話查詢登記表在卷可稽），於同年十一月十八日提起
    本件再審之訴（此有本院收文章戳可證），並未逾前揭民事訴訟法第五百條第三
    項前段所定之五年期間，是再審原告提起本件再審之訴，應予許可。
三、次按，為判決基礎之民事或刑事判決或其他裁判或行政處分，如已因其後之確定
    裁判或行政處分有所變更，其結果使原確定判決之基礎動搖，固得依民事訴訟法
    第四百九十六條第一項第十一款之規定，據以提起再審之訴以資救濟。惟該條款
    所謂「為判決基礎之民事或刑事判決及其他裁判或行政處分，依其後之確定裁判
    或行政處分已變更者。」，係指變更前之裁判或行政處分，經前訴援為判決基礎
    者，始有適用。反之，倘確定判決非以變更前之裁判或行政處分為其裁判基礎，
    而係依法院自行調查證據認定之事實，以為判斷，自不在該條款之適用範圍，最
    高法院六十三年台上字第二三一三號著有判例。本件再審原告所涉犯之刑事誹謗
    案件，固經最高法院於九十一年八月二十二日以九十一年台非字第二一九號判決
    撤銷高雄高分院八十九年度上易字第一八五七號刑事判決，嗣並經高雄高分院以
    九十一年度上更(一)字第二七四號刑事判決將本院八十九年度易字第二四二六號刑
    事判決撤銷，諭知再審原告均無罪確定，有再審原告提出之上開各該刑事判決在
    卷可憑，惟本院八十九年度訴字第二九○五號確定判決係以「被告二人原為夫妻
    ，共同經營『愛心房屋租賃仲介社』，而被告（即再審原告）甲○○曾對原告（
    即再審被告）多次提起刑事訴訟，包括本院八十八年自字第三五三號、台灣高雄
    地方法院檢察署八十八年偵字第二六三六九號、八十七年偵字第二三八一三號、
    八十八年偵字第二四五○六號案件，並擔任本院八十八年自字第三五三號案件之
    第二審自訴代理人，上情經本院調閱本院八十九年易字第二四二六號刑事案卷查
    屬無訛。則以被告二人共同經營租賃仲介社，本已有密切聯繫，復觀之被告二人
    訴訟上之合作，益徵被告二人雖已離婚，然就有關原告任職之管理委員會事項，
    乃有緊密接觸。由上開情節觀之，被告所辯其對被告（即再審原告）乙○○散發
    上開信件一事並不知情云云，並非可採。再者，被告二人上開信函中指摘原告債
    信極差之事，由上開刑案卷內所附中國信託商業銀行客戶綜合資料查詢畫面、消
    費明細各一件，固可證明原告確曾於八十八年七月二十七日因連續二期未繳信用
    卡帳款最低應繳金額而經中國信託商業銀行停卡，且該時原告亦無不動產，惟上
    開情節，客觀上尚無從評價為被告所指摘原告之『債信極差』等語。則被告上開
    散布信函之行為，已足以貶低原告在社會上之人格評價，而屬足以毀損他人名譽
    之事。況且，原告係擔任大樓主任委員，重在具備管理大樓公共事務之能力，且
    管理委員會有其財務運作機制，主任委員個人債信如何，與其是否適任主任委員
    處理大樓事務並無必然關係，該事項亦非可受公評者，故被告執此為辯，亦不足
    取。」為論處，核該確定判決之意旨，乃係前訴訟判決之法院本諸職權，以自行
    調查證據認定之事實所得之結論，並未援用前述高雄高分院八十九年度上易字第
    一八五七號及本院八十九年度易字第二四二六號刑事判決作為判決之基礎，故該
    二刑事判決雖經撤銷變更，亦不生為判決基礎動搖之問題，從而，揆諸前開判例
    意旨，再審原告主張依民事訴訟法第四百九十六條第一項第十一款之規定提起本
    件再審之訴，顯然無據。
四、至原確定判決固曾於判決中引用前開高雄高分院八十九年度上易字第一八五七號
    及本院八十九年度易字第二四二六號刑事判決，惟乃就再審被告所主張之其在坐
    落高雄市○○○路四八○號之「高匯新興大樓」擔任主任委員，詎再審原告竟在
    大樓內開設「愛心房屋租賃仲介社」，且因再審被告妨礙其既得利益，再審原告
    竟於八十九年一月三日，共同寄發信函予大樓四十餘位住戶，指稱再審被告名下
    無任何不動產，債信極差，其因欠款，遭中國信託商業銀行強停其信用卡等語，
    再審原告上開行為業經本院刑事庭以八十九年度易字第二四二六號均判處有期徒
    刑三月，如易科罰金，均以銀元三百元折算一日，且經高雄高分院判決駁回上訴
    確定等情，而引用高雄高分院八十九年度上易字第一八五七號及本院八十九年度
    易字第二四二六號刑事判決，認再審被告此部分之主張堪信為真實，並非即據之
    而為判決之基礎，是再審原告主張原確定判決係援引上開二刑事判決，認再審原
    告有共同不法侵害再審被告名譽權之行為，而為再審被告一部勝訴之判決，尚無
    可採。
五、再按，再審之訴，顯無再審理由者，得不經言詞辯論，以判決駁回之。民事訴訟
    法第五百零二條第二項定有明文。本件再審原告所主張之再審事由，經本院調查
    斟酌結果，衡諸上開法條規定，尚難認原確定判決有再審原告所指稱符合民事訴
    訟法第四百九十六條第一項第十一款之情形，已如前述，是再審原告提起本件再
    審之訴顯無理由，爰依前開民事訴訟法第五百零二條第二項之規定，不經言詞辯
    論，逕以判決駁回之。
六、結論：本件再審之訴顯無理由，依民事訴訟法第五百零二條第二項、第八十五條
    第二項，判決如主文。
中　　　華　　　民　　　國　　九十一　　年　　 十一 　　月　　二十七　　日
                              臺灣高雄地方法院民事第五庭
~B法　　　官　徐美麗
右為正本係照原本作成。
如不服本判決，應於送達後廿日內，向本院提出上訴狀並表明上訴理由，如於本判決
宣示後送達前提起上訴者，應於判決送達後十日內補提上訴理由書（須附繕本）。
中　　　華　　　民　　　國　　九十一　　年　　 十一 　　月　　二十七　　日
~B法院書記官　楊明月
